【裁判字號】    90,易,2509
【裁判日期】    900828
【裁判案由】    偽造文書
【裁判全文】
臺灣臺中地方法院刑事判決                          九十年度易字第二五九號
    公  訴  人  台灣台中地方法院檢察署檢察官
    被      告  甲○○
右列被告因偽造文書等案件，經檢察官提起公訴（九十年度偵緝字第三九一號），本
院判決如左：
    主  文
甲○○意圖為自己不法之所有，而侵占離本人所持有之物，處罰金伍佰元，如易服勞
役，以參佰元折算壹日；又偽造署押，足以生損害於他人，累犯，處有期徒刑柒月，
如附表所示「甲○○」署押（含簽名捌枚、指紋拾肆枚）共貳拾貳枚均沒收。
    事  實
一、甲○○前曾於民國八十一年、八十六年及八十七年間，有三次違反麻醉藥品管理
    條例及二次竊盜犯行，其中於八十六年七月所犯麻藥案件、八十六年十二月所犯
    竊盜案件、八十七年一月所犯麻藥案件，分別經本院判處有期徒刑五月、五月及
    七月確定在案，經定應執行刑為有期徒刑十一月（公訴人將前開竊盜案件誤載為
    二次），於八十八年四月二十日執行完畢；又於八十七年八月間，因竊盜案件，
    經本院判處有期徒刑五月，於接續上開案件執行，而於八十八年九月二十日執行
    完畢；於八十九年十月間，因恐嚇案件，經台灣台中地方法院檢察署檢察官提起
    公訴，嗣經本院於九十年一月六日判處有期徒刑六月確定，經該署檢察官通知執
    行，堅拒到案，經該署於九十年五月十六日發佈通緝，九十年六月一日始追緝到
    案。詎甲○○仍不知悔改，於八十九年十一月間某日，在台中縣豐原市豐南國中
    附近停車場，拾得「乙○○」（男，六十年一月十四日生，身分證統一編號：Ｚ
    000000000號）所有於八十九年十月間某日遺失之國民身分證一紙後，
    竟起意為自己不法之所有，予以侵占入己。甲○○另基於為自己不法所有之意圖
    ，於八十九年十二月十一日上午十一時五十四分許，在台中縣豐原市○○路二九
    巷內，趁四下無人之際，以自備之機車鑰匙一支，開啟電門，竊取鄭琇琴所有之
    ＪＹＲ—一三七號輕機車一部，作為代步工具，得手後於當日上午十一時五十五
    分騎乘離去，行經臺中縣豐原市○○路五一之一號前，經警自錄影設施察覺甲○
    ○竊取機車，行蹤可疑，遂攔檢查獲，並當場扣得其行竊所用之鑰匙一支，另在
    其身上黑色外套內側口袋起出吸食器一只（甲○○竊盜及施用毒品部分均另行偵
    辦），經警帶至臺中縣警察局豐原分局頂街派出所製作筆錄時，甲○○為避免其
    犯行遭發覺，致影響其尚在本院審理中之恐嚇犯行（公訴人誤認為彼時已遭通緝
    ），為逃避刑責，竟持乙○○所遺失之前揭國民身分證冒用「乙○○」之名義應
    訊，並基於偽造「乙○○」署押之犯意，接續在臺中縣警察局豐原分局警訊筆錄
    、權利事項告知單、臺中縣警察局豐原分局通知書、臺中縣警察局豐原分局受理
    嫌疑人尿液採證真實姓名對照表上偽造「乙○○」之署押並按捺指印，且在上開
    詢問筆錄刪改處按捺其指印，當日下午二十時十五分許，移送台灣台中地方法院
    檢察署偵訊時，又接續上開單一犯意，於偵訊筆錄受訊人欄偽造「乙○○」之署
    押，共二十二枚，致使乙○○被誤認為有為竊盜及施用毒品等犯行，足以生損害
    於乙○○本人。嗣經本院承審甲○○冒用「乙○○」名義竊盜案件，經本院傳訊
    乙○○到院應訊，採集其本人指紋經與警訊筆錄等文件送鑑定，始悉實際犯案者
    為甲○○，並經乙○○提出告訴，而查悉上情。
二、案經乙○○訴由台灣台中地方法院檢察署檢察官偵查起訴。
    理  由
一、訊據被告甲○○對於右開事實均坦承不諱，核與告訴人乙○○於檢察官偵訊時及
    本院九十年度易字第六０四號九十年三月六日訊問程序時指述情節相符，有各該
    訊問筆錄在卷可按，而經本院命法警採集告訴人乙○○之指紋卡，連同警訊筆錄
    、權利事項告知單、通知書等件送內政部警政署刑事警察局鑑定結果，該警訊筆
    錄等文件上「乙○○」指紋，與本院所附乙○○指紋卡不相符，反與該局檔存甲
    ○○役男指紋卡之左拇指指紋相符，有該局九十年四月十八日（九０）刑紋字第
    五一０五０號鑑驗書一紙在卷可按，此外，復有如附表所示被告所偽造「乙○○
    」署押之警訊筆錄、權利事項告知單、通知書、真實姓名對照表及偵訊筆錄附卷
    可參，足見被告自白確與事實相符，本件事證業臻明確，被告犯行至堪認定。
二、核被告所為，係犯刑法第三百三十七條侵占離本人所持有之物罪及第二百十七條
    第一項之偽造署押罪。被告在同一事件，先後多次冒用「乙○○」名義在上開文
    書上簽名、捺指印而偽造署押之行為，係利用同一機會，在同一時段就同一犯罪
    構成事實，本於單一犯意接續進行，以實現一犯罪構成要件之單一行為，為接續
    犯，應以一罪論。另按刑法第二百十七條第一項之「署押」，乃指於紙張或物體
    上簽署之姓名，或其他符號，其作用在示其承認所簽署之文書效力，若以捺指紋
    以代替簽名者，如偽造指紋亦屬偽造署押。本件被告除於如附表所示之警訊筆錄
    、權利事項告知單、通知書、真實姓名對照表及偵訊筆錄簽署「乙○○」之姓名
    外，尚於其上捺指紋，表示確認筆錄之記載，揆諸前揭說明，捺指紋亦屬該罪所
    謂之「署押」，附此敘明。至被告將拾得之「乙○○」國民身分證予以侵占入己
    後，即予攜帶，並非預備將來犯案之用，為被告於本院審理時所供明，顯然被告
    侵占之犯行與嗣後偽造署押之犯行，乃犯意個別，行為互異，並無方法與結果之
    牽連關係，應予分論併罰，公訴人認被告上開二罪具有牽連犯之關係，容有誤會
    ，附此敘明。又被告於八十七年八月間，因竊盜案件，經本院判處有期徒刑五月
    ，於八十八年九月二十日執行完畢，有台灣台中地方法院檢察署刑案資料查註紀
    錄表及台灣高等法院被告全國前案紀錄表各一紙在卷可徵，其於五年內再犯本件
    偽造署押屬有期徒刑以上之罪，為累犯，依刑法第四十七條規定就其所犯偽造署
    押部分加重其刑。爰審酌被告前犯案累累，不知拾金不昧，反利用其拾得而來之
    國民身分證於所犯案件中冒名應訊，導致告訴人乙○○纏訟於司法訴追之程序，
    差點即可能被送往觀察、勒戒，導致其身心深受影響、名譽重創，並造成偵查機
    關偵辦案件之困擾，惟考其犯後尚能坦承犯行等一切情狀，分別量處如主文所示
    之刑，並就其所犯侵占部分諭知易服勞役之折算標準。如附表所示被告偽造「乙
    ○○」之署押（含簽名八枚、指紋十四枚）共二十二枚，應依刑法第二百十九條
    之規定，併予宣告沒收。
據上論斷，應依刑事訴訟法第二百九十九條第一項前段，刑法第二百十七條第一項、
第三百三十七條、第四十七條、第四十二條第二項、第五十一條第十款、第二百十九
條，罰金罰鍰提高標準條例第一條前段、第二條，判決如主文。
中    華    民    國        九十      年      八    月      二十八      日
                                        法  官    賴  妙  雲
右正本證明與原本無異。
如不服本判決，應於送達後十日內向本院提出上訴狀(須附繕本)，上訴於台灣高等
法院台中分院。
                                        書記官
中    華    民    國        九十      年      八    月      二十八      日
附表：
┌───┬─────────┬───────────┐
│編號  │  偽造署押所在    │ 偽造署押名稱及數量   │
├───┼─────────┼───────────┤
│ 一   │89.12.11十二時四十│ 「乙○○」簽名一枚   │
│      │分警訊筆錄        │           指紋四枚   │
├───┼─────────┼───────────┤
│ 二   │89.12.11十四時二十│ 「乙○○」簽名一枚   │
│      │二分警訊筆錄      │           指紋二枚   │
├───┼─────────┼───────────┤
│ 三   │89.12.11十三時十八│ 「乙○○」簽名一枚   │
│      │分警訊筆錄        │           指紋四枚   │
├───┼─────────┼───────────┤
│ 四   │權利事項告知單    │ 「乙○○」簽名二枚   │
│      │（共二份）        │           指紋二枚   │
├───┼─────────┼───────────┤
│ 五   │  逮捕通知書      │ 「乙○○」簽名一枚   │
│      │                  │           指紋一枚   │
├───┼─────────┼───────────┤
│ 六   │受理嫌疑人尿液採證│ 「乙○○」簽名一枚   │
│      │真實姓名對照表    │           指紋一枚   │
├───┼─────────┼───────────┤
│ 七   │  偵訊筆錄        │ 「乙○○」簽名一枚   │
└───┴─────────┴───────────┘
附錄論罪科刑法條
刑法第三百三十七條
意圖為自己或第三人不法之所有，而侵占遺失物、漂流物或其他離本人所持有之物者
，處五百元以下罰金。
刑法第二百十七條第一項
偽造印章、印文或署押，足以生損害於公眾或他人者，處三年以下有期徒刑。


司法院資訊處製作；財團法人民間司法改革基金會備份。
